臺灣士林地方法院民事裁定
108年度訴字第335號
上  訴  人
即  原  告  潘才華即潘才俊、詹秀梅、詹春雄、詹武雄、詹哲
            雄、黃金岳、陳玫燕、黃蕭瓊女、黃子鈞即黃榜  
            順、黃榜正、黃麗薰 、黃麗娟、黃榜煌、黃湘庭
            、黃廖玉香、詹政雄、詹名昌、吳桂花、陳進財  
            、邱陳秀美、凃志強、陳淑娥、林秀芬、林宥褓  
            之承當訴訟人
被 上訴 人
即  被  告  林貴清  
            黃清聰  
            王麗華  
            蘇敬婷  
            蘇羽千  
            劉妙貞  
            劉瑞恒  
            劉瑞彥  
            劉瑞翰  
上列當事人間請求終止地上權等事件，上訴人對於民國111年9月
7日本院第一審判決，提起第二審上訴，本院裁定如下：
    主  文
上訴人應於本裁定送達後七日內，補繳納第一審裁判費新臺幣伍
萬參仟貳佰陸拾貳元。
上訴人應於本裁定送達後七日內，繳納第二審裁判費新臺幣玖萬
肆仟零壹拾伍元，逾期不補正，以裁定駁回上訴。
上訴人應於本裁定送達後七日內，具狀補正上訴理由。
    理  由
一、按提起第二審上訴，應以上訴狀表明「上訴理由」，並依訴
    訟標的價額繳納裁判費，民事訴訟法第441條第1項第4款、
    第77條之16第1項分別定有明文。而上訴不合程式或有其他
    不合法之情形而可以補正者，原第一審法院應定期間命其補
    正，如不於期間內補正（上訴理由除外），應以裁定駁回之
    ，此觀諸同法第442條第2項、第3項自明。次按請求拆屋還
    地之訴，係以土地返還請求權為訴訟標的，其訴訟標的價額
    應以起訴時土地之交易價額即市價為準。土地倘無實際交易
    價額，得以原告起訴時土地當期公告現值為交易價額，核定
    訴訟標的之價額（最高法院101年度台抗字第983號裁定意旨
    參照）。
二、經查：
　㈠本件上訴人即原告起訴後擴張聲明而先位請求：⒈被上訴人即
    被告就新北市○○區○○段0000地號土地（下稱系爭土地）上設
    定如原判決附表所示之地上權（權利範圍之面積45平方公尺
    ）法律關係（下稱系爭地上權）應予終止；⒉被上訴人應塗
    銷系爭地上權登記；⒊被上訴人應將坐落新北市○○區○○段000
    0地號土地（下稱系爭土地）上如原審判決附圖一所示1581⑴
    部分（面積12平方公尺）、1581⑵部分（面積50平方公尺）
    及1581⑶部分（面積26平方公尺）房屋（下合稱系爭房屋）
    拆除，並返還土地予上訴人（見本院卷五第7-9頁），及備
    位請求法院酌定系爭地上權之存續期間及租金。經原審判決
    上訴人先位聲明⒊之請求敗訴，上訴人不服提起本件上訴。
　㈡經核上訴人起訴先位聲明⒈、⒉之部分，目的在於除去系爭土
    地上所設定之系爭地上權登記，與備位聲明同屬因地上權而
    涉訟，應依民事訴訟法第77條之14規定核定其訴訟標的價額
    （最高法院103年度台抗第40號裁定意旨參照），此部分業
    經原審核定訴訟標的價額為新臺幣（下同）761,400元（計
    算式見本院107年度補字第1165號裁定，本院卷一第40-42頁
    ）。至上訴人擴張起訴先位聲明⒊之部分，係以系爭土地共
    有人地位為全體共有人之利益就共有物之全部本於所有權為
    請求，因其並非僅為自己利益而為請求，故就該排除侵害訴
    訟所得受之利益，自應以回復共有物之全部價額為計算基準
    （最高法院101年度台抗字第722號裁判要旨參照），此部分
    訴訟標的價額應以系爭土地之價額核定為6,221,600元【計
    算式：系爭土地107年1月公告土地現值70,700元（見本院10
    7年度湖調字第291號卷第15頁）×（上訴人主張被上訴人王
    麗華占用面積12平方公尺＋被上訴人林貴清、黃清聰、蘇敬
    婷、蘇羽千、劉妙貞、劉瑞恒、劉瑞彥、劉瑞翰占用面積共
    76平方公尺）＝6,221,600元】，與前開聲明間為不同訴訟標
    的，且自經濟上觀之，其訴訟目的並非一致，依同法第77條
    之2第1項規定，應合併計算訴訟標的價額為6,983,000元（
    計算式：6,221,600＋761,400＝6,983,000），應徵第一審裁
    判費70,201元，惟上訴人起訴時僅繳納第一審裁判費合計16
    ,939元，有本院開具之自行收納款項收據可稽（見本院107
    年度湖調字第291號卷第6頁、本院卷一第59頁），故上訴人
    尚應補繳第一審裁判費53,262元。爰依同法第249條第1項第
    6款規定，限上訴人於收受本裁定送達後7日內逕向本院如數
    繳納。
  ㈢上訴人就其敗訴部分提起全部上訴，除聲明廢棄原判決對其
    不利之部分外，並請求被上訴人將系爭土地上系爭房屋拆除
    後，返還土地予上訴人，此部分訴訟標的價額應以系爭土地
    之價額核定為6,221,600元，業如前述，應徵第二審裁判費9
    4,015元，未據上訴人繳納，爰依民事訴訟法第442條第2項
    前段規定，限上訴人於收受本裁定送達後7日內逕向本院如
    數補繳，逾期不繳，駁回上訴。
  ㈣另上訴人所提出之民事上訴狀，未具上訴理由，併依法裁定
    依附件所示內容補正之。
三、爰裁定如主文。 
中　　華　　民　　國　　111 　年　　11　　月　 9　　日 
                   民事第四庭  法  官  謝佳純
以上正本係照原本作成。
如對本裁定關於核定訴訟標的價額部分抗告，應於裁定送達後10
日內向本院提出抗告狀，並繳納抗告費新臺幣1,000 元；關於命
補繳裁判費部分，不得抗告。
中　　華　　民　　國　　111 　年　　11　　月　　9 　　日
                              書記官  陳怡文
附件：
上訴理由應表明下列各款事項：
㈠應廢棄或變更原判決之理由。
㈡關於前款理由之事實及證據。